【裁判字號】    99,訴緝,69
【裁判日期】    991027
【裁判案由】    偽造文書等
【裁判全文】
臺灣彰化地方法院刑事判決              99年度訴緝字第69號
公  訴  人  臺灣彰化地方法院檢察署檢察官
被      告  甲○○
上列被告因詐欺案件，經檢察官提起公訴（86年度偵字第8473號
），本院原以87年度訴字第339號案件審理，又重新改分案號後
，茲判決如下：
    主  文
本件免訴。
    理  由
一、按案件時效已完成者，應諭知免訴之判決，刑事訴訟法第30
    2條第2款定有明文。
二、公訴意旨略以：被告甲○○（通緝中）與被告周炎係兄弟
    關係，其母李阿順係張恒迪、丙○○之姑母，於民國83年8
    月間，李阿順與張恒迪、丙○○之母林阿笑及建商劉明哲簽
    訂合建契約，並約定乙○○所有坐落彰化縣花壇鄉長春村東
    方巷四十五號建物及基地，與林阿笑所有坐落彰化縣花壇鄉
    ○○○段五六五號土地上之地上物互易，由張恒迪與丙○○
    取得乙○○所有之前揭坐落東方巷四十五號之房屋及基地。
    嗣於86年4月1日，周炎與甲○○竟共同意圖為自己不法之
    所有，由甲○○先打電話給丙○○，向丙○○佯稱：我幫你
    辦房地產過戶手續，費用由丙○○支付等語，致丙○○誤信
    以為真，乃打電話向代書陳副珍告知甲○○要代辦過戶手續
    之事宜，甲○○並打電話告知陳副珍叫被告周炎拿所有權
    狀等過戶資料後，被告周炎即前往彰化市○○路三十六巷
    四十二之一號陳副珍代書事務所處，向陳副珍拿取乙○○委
    託保管之房地所有權狀及過戶印鑑等資料，被告拿得該所有
    權狀等過戶資料之後，即交給甲○○辦理，甲○○未過戶給
    林阿笑之子張恒迪、丙○○，竟擅自使用乙○○之印鑑證明
    ，並假冒乙○○之名義與張美霞簽訂買賣契約書，而以新台
    幣（下同）450萬元之價格變賣給張美霞，並於86年4月18日
    過戶登記給張美霞，致生損害於張恒迪、丙○○與乙○○。
    嗣張恒迪經張美霞訴請遷讓房屋，始發現已過戶給張美霞，
    經丙○○多次向甲○○二人請求返還該房地產，惟甲○○二
    人均避不見面，丙○○、張恒迪與乙○○始知受騙，而共同
    詐得450萬元，並朋分花用。因認被告二人所為，均係犯刑
    法第339條第1項之詐欺取財、第210條行使偽造私文書罪嫌
    。
三、復查被告甲○○行為後，於94年2月2日修正公布之刑法，已
    自95年7月1日起生效施行，而追訴時效期間之長、短，關係
    行為人是否受到刑事追訴或處罰，追訴權時效完成者，應諭
    知免訴之判決，而免訴判決為實體判決，因此關於追訴權時
    效期間之修正，應屬實體刑罰法律變更，而有現行刑法第2
    條第1項規定之適用。再修正前刑法第80條規定：「（第一
    項）追訴權，因左列期間內不行使而消滅：一、死刑、無期
    徒刑或十年以上有期徒刑者，二十年。二、三年以上、十年
    未滿有期徒刑者，十年。三、一年以上、三年未滿有期徒刑
    者，五年。四、一年未滿有期徒刑者，三年。五、拘役或罰
    金者，一年。（第二項）前項期間，自犯罪成立之日起算。
    但犯罪行為有連續或繼續之狀態者，自行為終了之日起算。
    」、修正前刑法第83條規定：「（第一項）追訴權之時效，
    如依法律之規定，偵查、起訴或審判之程序不能開始或繼續
    時，停止其進行。（第二項）前項時效停止，自停止原因消
    滅之日起，與停止前已經過之期間，一併計算。（第三項）
    停止原因繼續存在之期間，如達於第八十條第一項各款所定
    期間四分之一者，其停止原因視為消滅。」，與修正後刑法
    第80條：「（第一項）追訴權，因下列期間內未起訴而消滅
    ：一、犯最重本刑為死刑、無期徒刑或十年以上有期徒刑之
    罪者，三十年。二、犯最重本刑為三年以上十年未滿有期徒
    刑之罪者，二十年。三、犯最重本刑為一年以上三年未滿有
    期徒刑之罪者，十年。四、犯最重本刑為一年未滿有期徒刑
    、拘役或罰金之罪者，五年。（第二項）前項期間自犯罪成
    立之日起算。但犯罪行為有繼續之狀態者，自行為終了之日
    起算。」及修正後刑法第83條：「（第一項）追訴權之時效
    ，因起訴而停止進行。依法應停止偵查或因犯罪行為人逃匿
    而通緝者，亦同。（第二項）前項時效之停止進行，有下列
    情形之一者，其停止原因視為消滅：一、諭知公訴不受理判
    決確定，或因程序上理由終結自訴確定者。二、審判程序依
    法律之規定或因被告逃匿而通緝，不能開始或繼續，而其期
    間已達第八十條第一項各款所定期間四分之一者。三、依第
    一項後段規定停止偵查或通緝，而其期間已達第八十條第一
    項各款所定期間四分之一者。（第三項）前二項之時效，自
    停止原因消滅之日起，與停止前已經過之期間，一併計算。
    」之規定不同，依現行刑法第2條第1項：「行為後法律有變
    更者，適用行為時之法律。但行為後之法律有利於行為人者
    ，適用最有利於行為人之法律。」之從舊從輕規定而為比較
    之結果，因修正後之上開刑法規定對於被告並非有利，故仍
    應適用被告行為時（即修正前）刑法第80條、第83條之規定
    ，計算本案之追訴權時效。
四、查本件被告甲○○被訴詐欺行為，因被告逃匿，經本院通緝
    ，致審判之程序不能繼續，依修正前刑法第80條、第83條之
    規定，並參照大法官會議63年釋字第138號、57年釋字第123
    號解釋及最高法院82年9月21日第10次刑事庭會議紀錄之意
    旨，已實施偵查及經提起訴訟，且在審判進行中，均不生時
    效進行之問題。復查依據所有卷宗資料，張美霞完成過戶
    係在86年4月25日向地政事務所送件，地政事務所86年4月28
    日完成過戶登記，故被告最後犯罪時間為86年4月28日（86
    年度偵字第8473號卷第8頁）。被告被訴之刑法第216、21
    0條之行使、偽造私文書罪、第339條第1項之詐欺取財罪，
    法定最重本刑均為有期徒刑5年，依修正前刑法第80條第1項
    第2款之規定其追訴權時效為10年。加計通緝因而時效停
    止期間2年6月；加計檢察官實施偵查期間（86年9月26日
    告訴至87年3月21日偵查終結）共5月25日；加計本院審理
    期間，即87年4月8日起訴至本院發布通緝前一日期間（即87
    年10月11日）止共6月3日。故上述時間相加，被
    告本案之追訴權時效，至99年10月26日，追訴權之時效業已
    完成。依照首開說明，爰不經言詞辯論，逕為免訴之判決。
五、據上論斷：應依刑事訴訟法第302條第2款、第307條判決如
    主文。
中    華    民    國    99    年    10   月    27     日
                  刑事第七庭    審判長法官  葉明松
                                法      官  郭麗萍
                                法      官  黃玉齡
以上正本證明與原本無異。
如不服本判決應於收受判決後10日內向本院提出上訴書狀，並
應敘述具體理由。其未敘述上訴理由者，應於上訴期間屆滿後
20日內向本院補提理由書(均須按他造當事人之人數附繕本)
「切勿逕送上級法院」。
告訴人或被害人對於判決如有不服具備理由請求檢察官上訴者，
其上訴期間之計算係以檢察官收受判決正本之日期為準。
中    華    民    國    99    年    10   月    27    日
                                    書記官  施秀青

司法院資訊處製作；財團法人民間司法改革基金會備份。
